【裁判字號】    98,消債抗,9
【裁判日期】    980423
【裁判案由】    抗告事件
【裁判全文】
臺灣彰化地方法院民事裁定             98年度消債抗字第9號
抗  告  人  甲○○
代  理  人  劉雅榛律師
上列抗告人因消費者債務清理事件聲請更生，對於中華民國98年
2月12日本院97年度消債更更字第2號裁定提起抗告，本院裁定如
下：
    主   文
抗告駁回。
抗告程序費用新臺幣壹仟元由抗告人負擔。
    理   由
一、本件抗告意旨略以：原裁定以抗告人用以擔保房屋貸款名下
    之土地及房屋，於民國（下同）95年向國泰人壽申辦貸款時
    ，經鑑估總價為新臺幣（下同）462 萬元，已超出抗告人之
    房屋貸款餘額約147 萬元、亦超出抗告人之債務總額約94萬
    元；且抗告人經營進展工業社，有電腦織襪機等機械設備，
    購入時之市場價格約88萬元，迄今雖已5 年，但仍有一定之
    市場價值；另抗告人每月有23,606元之餘額可供清償債務，
    因而駁回抗告人更生之聲請。惟查：
（一）抗告人於95年向國泰人壽申辦房屋貸款時，雖該時鑑估總
      價為462 萬元，但現今該房屋是否具有此價值，並非無疑
      ，原裁定未詳加調查，實有違誤。
（二）抗告人於92年購入之電腦織襪機等機械設備，於購入時之
      價格雖為88萬元，然已係中古機器，迄今已逾5 年，該電
      腦織襪機已幾無價值，且工業用電及電線配裝設備一經使
      用後，亦無法轉賣，原裁定認其仍具備一定之市場價值，
      實嫌率斷。
（三）抗告人陳報之小規模營業聲請人之簡單損益表內容中，之
      前漏未列入每月購紗支出約33,405元～38,196元，是抗告
      人每月並無餘額可供彈性運用及用以清償534,495 元之無
      擔保債務，故抗告人之資產總值未大於債務總額，且每月
      收入扣除每月必要支出後顯有不能履行債務之情形，應有
      不能清償債務或有不能清償之虞之情事，原裁定以前述理
      由駁回抗告人之更生聲請，顯有違誤，爰依法提起抗告，
      請求廢棄原裁定，並准抗告人開始更生等語。
二、按債務人不能清償債務或有不能清償之虞者，得依本條例所
    定更生或清算程序，清理其債務。又聲請更生或清算不合程
    式或不備其他要件者，法院應以裁定駁回之；但其情形可以
    補正者，法院應定期間先命補正，消費者債務清理條例第3
    條、第8 條分別定有明文。
三、經查：
（一）按債務人不能清償債務或有不能清償之虞，為消費者債務
      清理條例第3 條所定得依更生或清算程序清理其債務之要
      件；而所謂清償資力，係由財產、信用、勞力三者構成，
      是法院審酌債務人是否有不能清償債務或有不能清償債務
      之虞，即應綜合債務人之現有財產、工作能力及信用狀況
      ，於客觀上判斷其是否已陷於長期間完全欠缺清償能力或
      有長期間不能清償其債務之可能。本件抗告人主張其名下
      之房地現值，現今已無95年間之鑑估價值等語，惟經本院
      函詢國泰人壽保險股份有限公司，該公司回函稱抗告人所
      有之前開房地經再為鑑估後，現值總價約為435.8 萬元，
      此有國泰人壽保險股份有限公司98年4 月7 日國壽字第98
      040205號函附卷可佐，與95年間之鑑估價值462 萬元相比
      ，雖顯較低，然抗告人之債務總額僅3,688,495 元，是以
      抗告人之清償資力，於未併計其工作能力及信用之情形下
      ，光以現有財產亦即足以清償債務，故自無「不能清償債
      務」或「有不能清償債務之虞」之情形甚明。
（二）抗告人雖復主張92年購入之電腦織襪機等機械迄今幾無價
      值、無法轉售等語，然5 年前以88萬元購入之機械設備，
      於正常使用之情形下，5 年後衡情當有一定之價值，應為
      事理之所常，再縱因機器老舊無法使用，其所殘存之廢鐵
      結構亦必當有其相當之銷售管道及價值，是抗告人所為之
      前揭主張，並無足採。另抗告人主張其每月另需支出購紗
      費用約33,405元～38,196元等語，經本院命其提出購紗支
      出相關證明後，其僅提出97年11月起至98年2 月止之營業
      進貨單據，且未能合理說明何以於原審聲請更生時，漏未
      陳報每月之購紗支出，是尚難遽認抗告人前開所陳之購紗
      支出為其每月之固定性支出。
（三）原審經審酌抗告人提出之財產及收入、支出狀況說明書、
      小規模營業聲請人之簡單損益表等資料後，認抗告人每月
      除營業利益79,773元外，尚應列入受其扶養之三女兒及父
      親每月所領有之殘障及老年津貼各3,000 元，為其每月生
      活之固定收入，是聲請人每月之收入應為85,773元；而每
      月生活必要支出部分，則應扣除重複申報之營業電費13,5
      88元、營業用機器維修費4,000 元、部分交通費3,000 元
      及營業稅827 元；另每月房屋貸款19,750元部分，因屬抗
      告人所陳報之房屋貸款債務，亦不應先予扣除，故認定聲
      請人每月家庭生活支出金額為42,417元，並無不當之處，
      復為抗告人所不爭執。故以聲請人每月收入85,773元，扣
      除每月生活支出42,417元後，仍有43,356元可供支配使用
      ；即使再扣除每月房屋貸款19,750元之支出，每月亦有23
      ,606 元 之餘額可供清償債務無訛。
四、綜上所述，抗告人並無不能清償債務或有不能清償債務之慮
    之情形，其本件更生之聲請與上述之法定要件不符，即無從
    准許，而應予以駁回。原審因而裁定駁回抗告人之聲請，並
    無違誤。抗告意旨指摘原裁定不當，求予廢棄另為裁定，為
    無理由，應予駁回。
五、據上論結，本件抗告為無理由，依消費者債務清理條例第11
    條第2 項、第15條，民事訴訟法第495 條之1 第1 項、第44
    9 條第1 項、第95條、第78條，裁定如主文。
中    華    民    國    98    年    4     月    23    日
                    民事第二庭  審判長法  官 邱月嬌
                                      法  官 李言孫
                                      法  官 林秉暉
以上正本係照原本作成。
不得再抗告。
中    華    民    國    98    年    4     月    24    日
                                      書記官 廖春慧


司法院資訊處製作；財團法人民間司法改革基金會備份。
